【裁判字號】    90,上訴,175
【裁判日期】    900328
【裁判案由】    偽造文書
【裁判全文】
臺灣高等法院臺南分院刑事判決                九十年度上訴字第一七五號    Ｇ
      上訴人即
      自  訴  人  乙  ○  ○
      代  理  人  丁  ○  ○  律師
      被      告  丙  ○  ○
      被      告  甲  ○  ○
      右二人共同
      選任辯護人  李  衍  志
右上訴人因被告偽造文書案件，不服臺灣臺南地方法院八十八年度自字第四六一號中
華民國八十九年十二月二十九日第一審判決，提起上訴，本院判決如左：
      主      文
上訴駁回。
      理      由
一、自訴意旨略以：被告丙○○、甲○○係臺南縣警察局永康分局復興派出所（以下
    簡稱復興派出所）警員，於民國八十八年七月二十一日晚間十一時五十分許，在
    值日臺服勤，明知自訴人到所主動出示臺南律師公會會員證供被告丙○○查驗，
    表明「自己是律師，不知道所內有無乙名叫『素琴』之女子，因涉嫌賭博罪被移
    送法辦，受電玩業者之委託，欲為其執行辯護人之職務時」，因被告丙○○拿著
    證件表示：「你又沒有委任狀」，並且（臺語發音）「我也不知道你的證件（臺
    南律師公會會員證）是真的、假的」，「你也無法證明證件是真的」等語，自訴
    人乃憤而將證件從被告丙○○手中拿回，丟在值日臺上，大聲指稱：「幹××（
    口頭禪），你怎麼可以質疑我的證件是假的，如果你認為是假的，可以給我法辦
    」等語，，竟基於共同犯意之聯絡，於送交檢察官之報告中僅記載：「（自訴人
    ）對我罵三字經（閩南語幹你娘）」、「（自訴人）對著值班警員丙○○面前口
    罵三字經（閩南語幹你娘）污辱警員丙○○」云云，故意省略自訴人所續：「你
    怎麼可以質疑我的證件是假的，如果你認為是假的，可以給我法辦」等語，使其
    內容嚴重失真，足以生損害於自訴人，因認被告二人共同犯有刑法第二百十三條
    之明知為不實之事項而登載於職務上所掌之公文書罪嫌。
二、按犯罪事實應依證據認定之，無證據不得推定其犯罪事實；又不能證明被告犯罪
    者，即應諭知無罪之判決，刑事訴訟法第一百五十四條、第三百零一條第一項分
    別定有明文。
三、訊據被告丙○○、甲○○二人於原審及本院審理時，固均坦承製作卷附報告，然
    均堅決否認有右揭犯行，辯稱伊二人所製作之卷附報告，係因檢察官當場要求製
    作才寫的，並非職務上必須製作之文書，其目的在對自訴人構成妨害公務之要件
    行為做陳述，並無法鉅細靡遺對自訴人所講的話逐一記載等語。經查：
  (一)按警察為司法警察，應受檢察官之命令，偵查犯罪，刑事訴訟法第二百三十一條
    第一項第一款定有明文，被告二人均為臺南縣警察局永康分局警員，具有司法警
    察身分要無可疑。而本件乃因自訴人受電玩業者委託，於八十八年七月二十一日
    晚間十一時五十分許，前往臺南縣警察局永康分局復興派出所預備執行辯護人職
    務時，因其律師身分遭被告丙○○質疑，雙方發生爭執口角，後經在場之臺灣臺
    南地方法院檢察署檢察官陳仁智調停後，始要求被告二人製作上開二份報告等情
    ，為自訴人指陳甚明，被告二人對此亦不否認，則被告二人所製作之報告係出於
    檢察官之要求，洵堪認定，而檢察官要求被告二人就當日與自訴人爭執情形作成
    報告時，業已發動偵查權，就自訴人涉嫌妨害公務之行為部份，進行證據之蒐集
    ，而檢察官命令被告二人就當日口角情形製作報告，亦應認為係刑事訴訟法第二
    百三十一條第一項第一款所賦予權力之行使，則被告二人依法接受檢察官命令，
    就自訴人涉嫌犯罪之行為製作報告，自屬職務範圍內製作之文書，該報告為刑法
    第二百十三條所定義之「職務上所掌之公文書」，應可認定，被告二人此部份辯
    詞尚不可採。
  (二)次按所謂「登載不實」，係指登載之內容與客觀事實不一致而言，且該項登載的
    事項必須是法律上重要的。如果對於法律上重要事項為不實登載，對於文書證明
    力即不生影響。本件被告二人於報告書中，就當日被告丙○○與自訴人爭執情形
    之描述，雖均僅及於被告丙○○質疑自訴人律師公會會員證之真正，自訴人乃將
    會員證擲於值班臺上，並對被告丙○○口罵三字經（閩南語幹你娘）之情，而未
    述及自訴人其後所陳「你怎麼可以質疑我的證件是假的，如果你認為是假的，可
    以給我法辦」等語，然被告二人所記載於報告書之內容，均屬事實，此亦為自訴
    人所不否認。自訴人雖認被告二人係故意省略自訴人後段話語，認此行為仍構成
    登載不實行為，並舉出最高法院四十四年臺上字第三八七判例佐證，惟前開判例
    之犯罪事實，係該案被告製作他人之服務成績證明書時，明知該人有記過之記錄
    ，竟故予刪除而登載於服務成績證明書之上，與本件被告二人漏未記載自訴人話
    語全文之情形已有差別；且該案系爭之服務成績證明書，為特定人品行、能力之
    表徵，任何獎懲記錄之增減，均將造成審核該服務成績證明書之人之錯誤評價，
    是該案被告所故減之記過記錄，自屬該服務成績證明書是否真實之重要部份，至
    於被告二人所製作之報告書，其目的在於描述當日被告丙○○與自訴人發生口角
    之經過，所著重者在於特定事件之發生與否，而被告二人之報告中，對於該口角
    發生之原因、經過，既已為正確之描述，至於自訴人當日所為話語是否已為詳盡
    之記錄，應非重點，核與本件被告二人是否有偽造文書無關。
  (三)又自訴人涉嫌妨害公務案件，經繫屬於臺灣臺南地方法院後，自訴人再度強調其
    當時話語全文，藉以辯稱其所說「姦你娘」等語係口頭禪云云，惟按言語內容若
    達足以貶損他人社會評價，侵害他人人格者，即屬侮辱之範疇。而「姦你娘」一
    語以閩南語發音者，具有貶損相對人之人格，甚已辱及相對人之尊長，於現今社
    會係對相對人非常嚴重之侮辱，此乃眾所周知之事，自訴人身為律師，理應具有
    高度學識專業能力與社會經驗，其執行之辯護人業務，對所擔任之當事人之人身
    自由、財產安全均具有深遠影響，若非對自我有足夠之控制能力，焉能執行此等
    業務？惟其竟稱「姦你娘」一語係其「口頭禪」，一時失控脫口而出，顯有侮辱
    之意，亦與其應有之專業素養不符。況縱認自訴人曾表示前開言語，惟依當時自
    訴人自承就被告丙○○服務態度不佳已然動怒，其向被告丙○○、甲○○陳稱「
    姦你娘」一語，應有侮辱之意，縱其於該語之後，復有何說詞，亦難解於已有侮
    辱行為之成立。因而自訴人於當時情境下，口出「姦你娘」一語，其行為已經該
    當「當場侮辱」，至於自訴人後段話語，對於該要件之構成，並不生影響，更不
    能據以辯稱其所謂「姦你娘」係一口頭禪。
  (四)依上所述，被告二人受檢察官命令所製作之卷附二份報告，雖可認定係屬刑法第
    二百十三條所定義之「職務上所掌之公文書」，然被告二人於該報告中所登載內
    容並無不實，僅係未盡詳細，縱採自訴人見解，認「故減」亦屬「登載不實」之
    一種行為態樣，則該不實之事項亦須具有法律上之重要性，方能以該條罪責相繩
    ，而被告二人於報告中既均已正確描述案發當日與自訴人口角之原因、經過，是
    被告二人未詳予記載自訴人話語全文，對於自訴人是否構成妨害公務犯行，自不
    具有重要性，復不能認定被告二人未詳細記載自訴人話語全文，即構成刑法第二
    百十三條之「登載不實」。
四、此外，本院復查無其他積極證據足資證明被告丙○○、甲○○二人有自訴人所指
    訴犯行，本件尚屬不能證明被告二人犯罪，原審以不能證明被告二人犯罪，諭知
    被告二人均無罪，核無不合。自訴人上訴意旨指摘原判決採證不當，為無理由，
    應予駁回。
據上論斷，應依刑事訴訟法第三百六十八條，判決如主文。
中    華    民    國      九十      年      三      月      廿八        日
                                  臺灣高等法院臺南分院刑事第六庭
                                      審判長法官  楊    明    章
                                            法官  戴    勝    利
                                            法官  顏    基    典
右正本證明與原本無異。
如不服本判決，應於判決送達後十日內向本院提出上訴狀，其未敘述理由者並應於提
出上訴狀後十日內向本院補提理由書（應附繕本)。
                                      法院書記官  呂    嘉    文
中    華    民    國      九十      年      三      月      三十        日


司法院資訊處製作；財團法人民間司法改革基金會備份。
